【裁判字號】    97,消債更,1267
【裁判日期】    971128
【裁判案由】    更生事件
【裁判全文】
臺灣板橋地方法院民事裁定         97年度消債更字第1267號
聲  請  人  甲○○原名林純真.
代  理  人  彭安國律師
上列當事人因消費者債務清理事件聲請更生，本院裁定如下：
    主  文
更生及保全處分聲請均駁回。
聲請費用由聲請人負擔。
    理  由
一、按債務人與金融機構協商成立者，不得聲請更生或清算，但
    因不可歸責於己之事由，致履行顯有重大困難者，不在此限
    ；本條例施行前，債務人依金融主管機關協調成立之中華民
    國銀行公會會員辦理消費金融案件無擔保債務協商機制與金
    融機構成立之協商，準用前項之規定，消費者債務清理條例
    第151 條第5 項、第6 項分別定有明文。又聲請更生或清算
    不合程式或不備其他要件者，法院應以裁定駁回之，但其情
    形可以補正者，法院應定期間先命補正，復為同條例第8 條
    所明定。
二、次按，債務人與金融機構協商成立者，除因不可歸責於己之
    事由，致履行顯有重大困難外，不得聲請更生或清算，其立
    法意旨在避免債務人就已成立之協商任意毀諾，濫用更生或
    清算之債務清理程序，蓋因債務清償方案乃係經當事人行使
    程序選擇權所為之債務清理契約，債務人自應受其拘束。是
    以，債務清償方案成立後，債務人即應按其條件履行，不得
    任意毀諾，僅於其後因情事變更，致該方案履行困難甚或履
    行不能，且債務人就此並無可歸責之事由時，始能聲請更生
    或清算。
三、本件聲請意旨略以：聲請人因負欠債務，民國（下同）95年
    間與無擔保債權銀行達成協商，將債款分為120期，利率0%
    ，每月繳納新台幣（下同）14,297元。惟因每月依協商條件
    應清償之金額高於聲請人每月之收入減去支出之餘額，實無
    法按期清償依協商條件每月應清償之金額，遑論維持最低基
    本生活，且聲請人配偶王世宗於96年6 月30日因無法擔任喬
    太公司所指派任務而遭解雇失業，全年無收入，加上女兒王
    韻婷亦在聲請人協商後於95年8 月開始上幼稚園而增加相關
    費用支出，致聲請人無力再依協商條件清償債務。聲請人並
    無因浪費、賭博或其他投機行為，致財產顯然減少或負擔過
    重之債務，而生更生之原因亦屬係因不可歸責於己之事由致
    未能依協商條件履行，為此提出本件聲請等語。
四、經查，聲請人前曾依中華民國銀行公會會員辦理消費金融案
    件無擔保債務協商機制，與最大債權銀行中國信託商業銀行
    （下稱中國信託銀行）成立債務協商，約定自95年6 月起，
    分120期，利率0%，由聲請人每月10日繳納14,297 元依各債
    權銀行債權金額比例清償各項債務，至全部清償為止，聲請
    人已依約還款11期，於96年5 月毀諾未繳等情，業據聲請人
    提出協議書、華南商業銀行存摺影本（即聲請人依協商還款
    紀錄）為證，並經中國信託銀行向本院陳報明確。是依首揭
    說明與規定，聲請人如欲聲請更生，就其毀諾須有本條例第
    151 條第5 項但書所稱之「不可歸責於己致履行顯有重大困
    難事由」方得提出。
五、聲請人雖主張其係因每月依協商條件應清償之金額高於聲請
    人每月收入減去支出之餘額，無法按期清償依協商條件每月
    應清償之金額，遑論維持最低基本生活云云。惟查：
    (一)聲請人95、96年度之薪資所得淨額（已扣除扣繳稅額）分
      別為281,418元、306,951元，有聲請人提出之上開2 年度
      財政部臺灣北區國稅局綜合所得稅各類所得資料清單為證
      ，以此計算，聲請人95年之平均月薪為23,452元（281,41
      8 元÷12月＝23,452元），96年之平均月薪為25,579元（
      306,951 元÷12月＝25,579元），均較其依協商條件每月
      應繳納之14,297元為多，且聲請人自協商成立後迄至96年
      4 月間，皆能依上開協商結果履行，亦據聲請人陳明在卷
      （見97年9 月30日民事陳報狀第1 頁），顯見聲請人於成
      立協商前後之經濟能力並無明顯變動，應有依原協商條件
      履行之能力。
    (二)聲請人雖主張其配偶王世宗於96年6 月30日遭解雇失業，
      全年無收入，致聲請人無力再依協商條件清償債務等語，
      並提出離職服務證明正本1 紙在卷可稽，惟聲請人既係毀
      諾在先（96年4 月），其配偶失業於後（96年6 月30日）
      ，二者顯無關連，聲請人據為無法履行協商條件之不可歸
      責於己事由，自非可取。
    (三)又聲請人於「財產及收入狀況說明書」之「聲請前2 年內
      必要支出」欄內記載支出租金每月18,000元（聲請人分擔
      8,000元）、醫療支出每月1,000元、伙食費每月5,000 元
      、交通費每月1,000元、教育費每月5,000元（共20,000元
      ，以上皆包含受扶養子女王耀崧、王韻婷）。惟經本院命
      補正後，聲請人改稱平均每月須支出王耀崧學雜費7,089
      元、王韻婷學雜費11,083元、瓦斯費772 元、電費2,091
      元、水費589 元、車貸13,694元，婆婆的零用金5,000 元
      、房租18,000元（共58,318元，尚不含生活雜支），並提
      出石油氣費收據、電費通知及收據、水費通知及收據、學
      費繳費收據、安親班收費通知及繳費袋、房屋租賃契約書
      等用以佐證，但就車貸及婆婆的零用金部分，則未提出任
      何單據或證明文件。依聲請人之後補正所列金額（見97年
      9 月30日民事陳報狀附件2） ，其子王耀崧96年年度學雜
      費共40,443元，平均每月3,370 元，97 年1月至9 月學雜
      費共37,534元，平均每月4,170 元；其女王韻婷96年度學
      雜費共61,950元，平均每月5,163 元，97年1 月至9 月學
      雜費共48,884元，平均每月5,432 元，與聲請人之前陳述
      ，差異甚巨，聲請人有無據實控制及說明其必要支出狀況
      ，已屬可疑，尚難盡信。況上開費用，屬家庭生活費用，
      聲請人配偶王世宗依法應共同負擔，而王世宗自96年失業
      至今以開計程車維生，扣除油費及車貸，每月收入約3 萬
      5,000 元乙節，復為聲請人所自陳（見97年9 月30日陳報
      狀），故如樽節開支，聲請人依原協商條件履行，應無重
      大困難之處。
    (四)再者，聲請人於聲請時，原主張其配偶王世宗於96年6 月
      30 日 遭解雇失業後，全年無收入，嗣於97年9 月30日陳
      報狀，改稱王世宗自96年失業至今以開計程車維生，每月
      扣除車貸及汽油費用約為3 萬5,000 元，前後所言亦屬有
      異。至聲請人之女於協商後開始上幼稚園而增加之相關支
      出費用，係於95年間聲請人與最大債權銀行成立協商之際
      即可預見，聲請人本應將之列入評估，聲請人於簽約後，
      再以女兒開始上幼稚園而新增費用，做為毀諾之不可歸責
      事由，亦難認屬有據。
六、綜上所述，聲請人主張其毀諾係因不可歸責於己之事由所致
    ，尚難採信，此外聲請人復未提出其他證據證明有何不可歸
    責於己之事由，致履行原協議內容有重大困難情事，是本件
    聲請與消費者債務清理條例第151 條第5 項規定即有不符，
    依上開說明，應駁回其更生之聲請。又本件更生之聲請既經
    駁回，則聲請人保全處分之聲請即失所附麗，應一併駁回，
    爰裁定如主文。
中    華    民    國    97    年    11    月    28    日
                  民事第二庭    法  官   程怡怡
上為正本係照原本作成
如不服本裁定，應於裁定送達後10日內，以書狀向本院提出抗告
，並繳納抗告費新臺幣1千元
中    華    民    國    97    年    12    月     2    日
                                書記官   華海珍


司法院資訊處製作；財團法人民間司法改革基金會備份。
